【裁判字號】    98,交聲,732
【裁判日期】    980430
【裁判案由】    聲明異議
【裁判全文】
臺灣高雄地方法院交通事件裁定       98年度交聲字第732號
原處分機關  交通部公路總局高雄區監理所
異  議  人  甲○○
上列異議人因違反道路交通管理處罰條例案件，對於交通部公路
總局高雄區監理所於中華民國98年3 月17日所為之裁決處分（處
分案號：高監自裁字第裁80-BD0000000號）聲明異議，本院裁定
如下：
    主  文
原處分撤銷。
甲○○汽車駕駛人，駕駛汽車不遵守道路交通標線之指示，處罰
鍰新臺幣玖佰元。
    理  由
一、按汽車駕駛人駕駛汽車，應遵守道路交通標誌、標線、號誌
    之指示；本規則所用汽車一詞，係指在道路上不依軌道或電
    力架線而以原動機行駛之車輛（包括機器腳踏車），道路交
    通安全規則第90條前段、第2 條第1 項第1 分別定有明文。
    次按道路交通標誌標線號誌設置規則第206 條第5 款第1目
    規定「圓形紅燈」之行車管制號誌係表示禁止車輛通行，並
    不得超越停止線或進入路口；又劃設於道路上，設於已設有
    「停車再開」標誌或設有號誌之交岔路口，鐵路平交道或行
    人穿越道之前方及左彎待轉區之前端，寬30至40公分之白色
    實線，為停止線，用以指示行駛車輛停止之界限，車輛停止
    時，其前懸部分不得伸越該線，道路交通標誌標線號誌設置
    規則第170 條第1 項、第2 項亦著有明文；再按汽車駕駛人
    駕駛汽車，不遵守道路交通標誌、標線、號誌之指示，而本
    章各條無處罰之規定者，處新臺幣（下同）900 元以上
    1,800 元以下罰鍰，道路交通管理處罰條例第60條第2 項第
    3 款亦有明文。
二、原處分意旨略以：本件異議人即受處分人甲○○駕駛其所有
    車牌號碼9852-FB 號自用小客車，於民國98年1 月30日下
    午2 時49分許，行經高雄市○○○路、正義路口時，明知前
    方交岔路口燈光號誌管制為紅燈，仍闖越紅燈，經高雄市政
    府警察局交通警察大隊以受處分人違反道路交通管理處罰條
    例第53條第1 項規定，拍照後逕行舉發，經原處分機關即高
    雄市政府於98年3 月17日以受處分人違反道路交通管理處罰
    條例第53條第1 項、第63條第1 項第3 款（漏載第1 項第 3
    款）、違反道路交通管理事件統一裁罰基準及處理細則第43
    條、第44條、第67條及違反道路交通管理事件統一裁罰基準
    表之規定為由，裁處罰鍰新台幣2,700 元，並記違規點數 3
    點，有高雄市政府交通局舉發違反道路交通管理事件通知單
    補印本（高市警交相字第BD50329 號）、交通部公路總局高
    雄區○○○○○道路交通管理事件裁決書（高監自裁裁字第
    裁32-BC0000000號）、違規採證照片2 張等件在卷可稽。
三、異議意旨略以：其行駛至建國一路、正義路口時，適值綠燈
    轉黃燈，其車越線後停下方轉變為紅燈，車速為零，其非闖
    越紅燈等語。
四、經查：
（一）受處分人於98年3 月17日收受上開裁決書後，於日向原處
      分機關聲明異議，有送達證書影本及聲明異議狀上交通部
      公路總局高雄區監理所之收文章在卷可查，足認其聲明異
      議於接到裁決書之翌日起20日內提出，程序上應屬適法。
（二）異議人於上開時、地駕駛上開汽車一情，有上開採證照片
      2 張附卷可稽，並為異議人所不爭執，此部分事實堪可認
      定。依交通部82年4 月22日交路字第009811號函釋：「
      ... （二）有繪設路口範圍者：車輛無視於紅燈警示，有
      穿越路口之意圖，而車身已伸入路口範圍亦視同闖紅燈；
      若僅伸越停止線而未達路口範圍者，則視為不遵守標線指
      示。.... ； （四）目前交岔路口已繪設網狀黃線區者暫
      以該範圍視作路口... 」等語，足認車輛之車身是否已伸
      入路口範圍，雖為其闖越紅燈之審視標準之一，惟仍須審
      酌行為人主觀上是否有穿越路口之意圖，若其主觀上並無
      穿越路口之意圖，則尚難以闖紅燈之罰則相繩。參以異議
      人在違規地點之紅燈啟亮5 秒時，其駕駛之小客車車身已
      部分踰越停止線，而於紅燈啟亮6 秒時，其車身已完全超
      越停止線，而橫跨於行人穿越道上，惟尚未達建國一路、
      正義路口交叉處繪設之網狀黃線區內一事，有採證照片2
      張附卷可稽，堪認異議人之車身雖已伸越停止線，惟其尚
      未達該交岔路口網狀黃線之路口範圍。復衡以前開採證照
      片中，異議人車身後方之煞車燈均有亮起；且由第2 張採
      證照片中，異議人前方之機車車流業已因綠燈之故穿越至
      路口中央，異議人欲以採證照片上顯示之時速20公里迴避
      車流而穿越路口顯有困難等情觀之，自難謂異議人主觀上
      有闖越紅燈穿越路口之意圖，參諸上開函釋，本件僅能認
      定異議人有不遵守標線指示之違規事實，尚難遽認其有闖
      越紅燈之違規行為。
五、綜上所述，異議人辯稱其當時車速為零云云，雖不可採，惟
    依卷內證據所示，堪認異議人僅有紅燈越線停車之違規事實
    ，而無穿越路口意圖，尚不得以闖紅燈之違規行為相繩，是
    原處分機關認異議人有駕車行經有燈光號誌管制之交岔路口
    闖紅燈之行為，而依道路交通管理處罰條例第53條第1 項規
    定，處罰鍰2,700 元，並依同條例第63條第1 項規定，記違
    規點數3 點，尚有未洽。是本件異議人之異議既屬有理由，
    自應由本院撤銷原處分，另行裁處如主文第2 項所示之罰鍰
    ，以資適法。
中    華    民    國    98    年    4     月    30    日
                  交通法庭    法  官  張琬如
以上正本證明與原本無異。
如不服本裁定，應於收受送達後5 日內向本院提出抗告狀。
中    華    民    國    98    年    4     月    30    日
                              書記官  劉甄庭


司法院資訊處製作；財團法人民間司法改革基金會備份。
